臺灣高等法院刑事判決　　　　　　　 100年度上訴字第2801號
　　上　訴　人
　　即　被　告 譚雲怡
上列上訴人因違反毒品危害防制條例案件，不服臺灣基隆地方法
院100 年度訴字第476 號，中華民國100 年7 月26日第一審判決
（起訴案號：臺灣基隆地方法院檢察署100 年度毒偵字第1250號
、100 年度偵字第2290號；嗣於原審準備程序進行中，被告就被
訴事實為有罪之陳述，經原審告知簡式審判程序意旨，並聽取當
事人之意見後，原審合議裁定依簡式審判程序進行），提起上訴
，本院判決如下：
    主  文
上訴駁回。
    理  由
一、按依刑事訴訟法第350條、第361條、第362條、第367條規定
    ，不服地方法院之第一審判決而上訴者，須提出上訴書狀並
    應敘明具體理由，為上訴必備之程式；倘已提出上訴理由，
    但所提非屬具體理由者，則由第二審法院以上訴不合法律上
    之程式判決駁回。而所謂具體理由，必係依據卷內既有訴訟
    資料或提出新事證，指摘或表明第一審判決有何採證認事、
    用法或量刑等足以影響判決本旨之不當或違法，而構成應予
    撤銷之具體事由，始克當之（例如：依憑證據法則具體指出
    所採證據何以不具證據能力，或依憑卷證資料明確指出所為
    證據證明力之判斷如何違背經驗、論理法則）；倘僅泛言原
    判決認定事實錯誤、違背法令、量刑失之過重過輕微，而未
    依上揭意旨指出具體事由，或形式上雖已指出具體事由，然
    該事由縱使屬實，亦不足以認為原判決有何不當或違法者（
    例如：對不具有調查必要性之證據，法院未依聲請調查亦未
    說明理由，或援用證據不當，但除去該證據仍應為同一事實
    之認定），皆難謂係具體理由，俾與第二審上訴制度旨在請
    求第二審法院撤銷、變更第一審不當或違法之判決，以實現
    個案救濟之立法目的相契合，並節制濫行上訴（最高法院97
    年度台上字第892 號判決參照）。次按第二審法院認為上訴
    書狀未敘述理由，依刑事訴訟法第367 條但書規定，始應定
    期間命其補正。如認上訴書狀已敘述理由，但其理由非屬具
    體，其所為上訴，即不符上訴之法定要件，自得逕行判決駁
    回，無定期命補正問題（最高法院97年度台上字第3599號判
    決參照）。末按量刑之輕重，係屬事實審法院得依職權自由
    裁量之事項，苟於量刑時，已依行為人之責任為基礎，並斟
    酌刑法第57條各款所列情狀，而未逾越法定範圍，又未濫用
    其職權，即不得遽指為違法（最高法院99年台上字第189 號
    判決意旨參照）。
二、本件原判決略以：
  (一)譚雲怡前因初犯施用毒品案件，經觀察、勒戒後，認無繼續
    施用毒品之傾向，於民國91年5月3日經釋放出所，並由臺灣
    基隆地方法院檢察署檢察官於91年4 月25日，以91年度毒偵
    字第199 號為不起訴處分確定。其後，又分別因(甲)於前揭(一)
    所述觀察、勒戒執行完畢經釋放出所以後之五年以內，再犯
    施用毒品案件（二犯施用毒品案件），經法院裁定強制戒治
    （惟因毒品危害防制條例修正施行而於93年1月9日經釋放出
    所，致未完成其本次毒癮戒斷之療程），並經本案於93年 1
    月19日，以92年度訴字第630 號判決有期徒刑十月、八月，
    應執行有期徒刑一年六月確定；(乙)犯偽造文書案件，經原審
    於93年6月18日，以93年度基簡字第490號判決有期徒刑四月
    確定；(丙)三犯施用毒品案件，經本案於93年7 月14日，以93
    年度訴字第228 號判決有期徒刑七月確定；(丁)犯偽造文書案
    件，經本案於93年8月11日，以93年度訴字第112號判決有期
    徒刑七月確定；(戊)犯詐欺案件，經本案於94年7月29日，以9
    4年度基簡字第474號判決有期徒刑三月確定。所犯(乙)(丙)(丁)三
    案則經合併定刑為有期徒刑一年五月（本案93年度聲字第69
    7號裁定），再與所犯(甲)(戊)二案合併計算執行期間，迨95年9
    月19日始經假釋出監，96年6 月17日假釋付保護管束期滿而
    未經撤銷，其未執行之刑，以已執行論（構成累犯）。譚雲
    怡猶不思戒除毒癮，復基於施用第一級毒品海洛因之犯意，
    於100年5月17日凌晨零時，在號牌不詳且停駛於基隆市○○
    路某處之自小客車內，將海洛因捲置香煙內點火燒烤使生霧
    化白煙再以口鼻吸食，藉以施用第一級毒品海洛因1 次。乃
    為警於100年5 月18日晚間7時40分，在基隆市○○區○○路
    85巷23號B2停車場盤檢查獲，並扣得譚雲怡所有，供施用第
    一級毒品所用之海洛因2包（驗餘後淨重合計0.088公克），
    嗣經譚雲怡同意而採其尿液送驗，結果呈嗎啡（海洛因代謝
    後尿液檢出成份）陽性反應。
  (二)前揭事實業據被告譚雲怡於原審審理時坦承在卷；且有被告
    所有「供100年5月17日施用第一級毒品所用之海洛因2 包（
    驗餘後淨重合計0.088公克）」扣案暨交通部民用航空局100
    年6月2日航藥鑑字第1003055號航空醫務中心毒品鑑定書1紙
    在卷足佐。而被告為警查獲所採集之尿液檢體，經送請臺灣
    尖端先進生技醫藥股份有限公司以氣相層析質譜儀法為確認
    檢驗之結果，呈嗎啡（海洛因代謝後尿液檢出成份）陽性反
    應。此亦有臺灣尖端先進生技醫藥股份有限公司100 年6月1
    日濫用藥物檢驗報告1 份，暨足與上開檢驗報告相對應之尿
    液檢體對照表1 件在卷可憑；參之以酵素免疫分析或薄層定
    性分析等方式為初步篩檢者，檢驗結果雖有相當程度偽陽性
    之可能，然以氣（液）相層析、質譜分析之儀器為交叉確認
    者，檢驗結果出現偽陽性之機率則極低，因而具有公信力，
    核足為對涉嫌人不利之認定；尤以「毒品施用後於尿液、血
    液中可檢出之最大時限，與施用劑量、施用頻率、施用方式
    、施用者飲水量之多寡、個人體質、代謝情況、檢體收集時
    間點及所用檢測方法之靈敏度等因素有關，因個案而異。依
    據Clarke's Isolation Identification of Drugs第二版記
    載，血液中藥物之半衰期（濃度減半所需時間）分別為古柯
    鹼0.7-1.5 小時、海洛因3分鐘（其代謝物為嗎啡2-3小時）
    、嗎啡2-3小時、大麻20-36小時、安非他命12小時（當尿液
    偏酸性時，為4-8小時）、甲基安非他命9小時、Ketamine2-
    4 小時，而MDMA約8.49小時。一般於尿液中可檢出之最大時
    限，古柯鹼為施用後1-4 天、海洛因2-4天、嗎啡2-4天、大
    麻1-10天、安非他命1-4 天、甲基安非他命1-5天、MDMA1-4
    天、MDA 1-4天、Ketamine2-4天。」此復曾經行政院衛生署
    藥物食品檢驗局以92年7 月23日管檢字第0920005609號函釋
    在案。勾稽以觀，足見被告於原審審理時之任意性自白，與
    事實相符，堪可採信。再者，被告查有如前揭(一)所載施用毒
    品之前案紀錄。觀諸卷附臺灣高等法院被告前案紀錄表所載
    內容即明。從而，本案事證明確，參照最高法院97 年9 月9
    日97年度第5次刑事庭會議二決議意旨、97年度臺非字第540
    、585號、98年度臺非字第127、211號暨99年度臺非字第216
    號判決意旨，被告於初犯施用毒品案件之五年以內，再犯施
    用毒品之犯行，堪可認定，應依法論科。
  (三)查海洛因、安非他命類分別係毒品危害防制條例所列管之第
    一級、第二級毒品，此為該條例第二條第二項第一款、第二
    款所明定。按犯毒品危害防制條例第十條之罪（施用毒品罪
    ）者，檢察官應聲請法院裁定，令被告入勒戒處所觀察、勒
    戒，經勒戒處所陳報，認受觀察、勒戒人無繼續施用毒品傾
    向者，應即釋放，並為不起訴之處分；認有繼續施用毒品傾
    向者，即應聲請法院裁定令入戒治處所強制戒治，俟強制戒
    治期滿釋放，再為不起訴之處分。惟依上揭規定觀察勒戒或
    強制戒治執行完畢釋放後，五年內再犯毒品危害防制條例第
    十條之罪（施用毒品罪）者，檢察官即應依法追訴，毒品危
    害防制條例第二十條第一項、第二項、第二十三條第二項分
    別定有明文。核被告於初犯施用毒品案件以後之五年以內，
    再犯施用第一級毒品海洛因如本判決事實欄二之所載，係犯
    毒品危害防制條例第十條第一項之施用第一級毒品罪。被告
    施用毒品前、後持有第一級毒品海洛因之低度行為，應為其
    施用第一級毒品之高度行為所吸收，不另論罪。查起訴書雖
    誤繕被告施用毒品之時間、地點，然此業據蒞庭檢察官於未
    變動其社會基本事實同一性之前提下，當庭更正如本判決事
    實欄之所載，此有原審審判筆錄在卷可稽；核此更正範圍，
    亦無礙於原起訴所特定之事實。本於檢察一體之原則，當以
    蒞庭檢察官所到庭更正者，為起訴所指之犯罪時、地。被告
    查有如前揭(一)所載之犯罪科刑及刑之執行情形，此有臺灣高
    等法院被告前案紀錄表在卷可考。乃於前案有期徒刑執行完
    畢後，五年以內，故意再犯本起最重本刑有期徒刑以上之罪
    ，為累犯，應依刑法第四十七條第一項規定，加重其刑。
  (四)爰審酌被告犯罪之動機、吸食頻率、曾有施用毒品之前科仍
    不知戒除，兼以被告犯後坦承犯行而表悛悔之犯後態度，及
    其本案所為雖對己身健康戕害甚鉅，然其究非可與侵害他人
    法益之犯罪行為等量齊觀，尤以之於此類「施用毒品」之行
    為人而言，毒品危害防制條例之立法目的亦非重在嚴懲，而
    係重在彼等「病患性」行為之矯治等一切情狀，量處有期徒
    刑7月。扣案之粉塊2 包（驗餘後淨重合計0.088公克），要
    屬毒品危害防制條例第二條第二項所列管之第一級毒品海洛
    因，此有交通部民用航空局100年6月2日航藥鑑字第1003055
    號航空醫務中心毒品鑑定書1 紙附卷足考，核屬違禁物無疑
    ；兼以復係被告供其施用第一級毒品之本案犯罪所用，此亦
    據被告陳明在卷（原審審判筆錄第3 頁），併同無從與之完
    全析離之分裝袋2 只，均應依毒品危害防制條例第十八條第
    一項前段規定，宣告沒收銷燬。員警於100 年5月18日晚間7
    時40分，盤檢被告而併予起獲扣案之注射針筒2 支，概非被
    告供本案犯罪之所用，而與本案犯罪俱無關聯，此悉經被告
    確認在卷（原審審判筆錄第3 頁），從而，關此扣案物即非
    得併予隨案宣告沒收之客體。為免疑異，爰特此指明。
三、本件上訴人即被告譚雲怡不服原審判決，提起上訴，理由僅
    載稱認為原審量刑過重，且臺灣尖端先進生技醫藥股份有限
    公司檢驗之結果呈嗎啡陽性反應，則檢驗出現機率極低云云
    。惟查，原審判決既已詳細記載認定被告犯罪之證據及理由
    ，並無何違反經驗法則、論理法則、比例原則，或有何其他
    違法情事，且已斟酌刑法第47條第1 項累犯之規定，依法加
    重其刑，並已審酌被告犯罪之動機、吸食頻率、曾有施用毒
    品之前科仍不知戒除，兼以被告犯後坦承犯行而表悛悔之犯
    後態度，及其本案所為雖對己身健康戕害甚鉅，然其究非可
    與侵害他人法益之犯罪行為等量齊觀，尤以之於此類「施用
    毒品」之行為人而言，毒品危害防制條例之立法目的亦非重
    在嚴懲，而係重在彼等「病患性」行為之矯治等關於刑法第
    57條科刑之一切情狀，在適法範圍內行使其量刑之裁量權，
    既未逾越法定刑度，又未濫用自由裁量之權限，原審判決之
    量刑並無何不當而構成應撤銷之事由可言。被告上訴意旨僅
    泛言指摘原審量刑過重云云，惟對於原審判決究有何具體事
    由，致判決不當或違法，並無一語涉及，即顯未依據卷內卷
    內既有訴訟資料或提出新事證，指摘或表明原審判決有何採
    證認事、用法或量刑等足以影響判決本旨之不當或違法，或
    足以影響原判決，構成應撤銷之具體事由，與刑事訴訟法第
    361條第2項「上訴書狀應敘述具體理由」之規定不符。揆諸
    上開說明，其上訴不合法律上之程式，應予駁回，並不經言
    詞辯論為之。
四、據上論斷，依刑事訴訟法第367條前段、第372條，判決如主
    文。
中    華    民    國   100    年    11    月    11    日
                  刑事第十四庭審判長法  官  張惠立
                                    法  官  遲中慧
                                    法  官  梁耀鑌
以上正本證明與原本無異。
如不服本判決，應於收受送達後十日內向本院提出上訴書狀，其
未敘述上訴之理由者並得於提起上訴後十日內向本院補提理由書
（均須按他造當事人之人數附繕本）「切勿逕送上級法院」。
                                    書記官  莊淑茹
中    華    民    國   100    年    11    月    11    日
附錄：本案論罪科刑法條全文
毒品危害防制條例第10條
施用第一級毒品者，處6 月以上5 年以下有期徒刑。
施用第二級毒品者，處3 年以下有期徒刑。